臺灣高等法院臺南分院刑事判決　　　　　　　　九十三年度上訴字第三七九號　Ａ
　　　上　訴　人　臺灣臺南地方法院檢察署檢察官
　　　被　　　告　甲　○　○
　　　選任辯護人　林　易　玫
　　　被　　　告　乙　○　○
　　　選任辯護人　蔡　陸　弟
右上訴人因被告違反著作權法案件，不服臺灣臺南地方法院九十二年度訴字第五七號
中華民國九十三年四月一日第一審判決（起訴案號：臺灣臺南地方法院檢察署九十年
度偵字第五０四二號），提起上訴，本院判決如左：
      主      文
上訴駁回。
      理      由
一、本件公訴意旨略以：被告甲○○係台南永康市○○街二八二巷八號崇捷電子股份
    有限公司（以下簡稱崇捷公司）負責人，明知「地獄火二代」、「地獄火二代面
    板」、「地獄火二代元件配置圖」、「地獄火二代焊接電路圖」、「地獄火二代
    零件電路圖」等分別係鄧春明享有著作財產權之美術著作及圖形著作，竟意圖銷
    售營利，未經鄧春明之同意，擅自於上址重製，並將上述仿冒之重製主機板及面
    板等產品，販賣予知情之設於高雄市○○區○○里○鄰○○路五○二號一樓百宏
    電腦股份有限公司（以下簡稱百宏公司）負責人乙○○。嗣乙○○將前開向甲○
    ○購進之仿冒產品一批交由案外人捷美報關行申報出口，為鄧春明循線查知上情
    ，並於民國八十九年十二月一日會同警方在桃園縣中正國際機場貨運站出口倉當
    場查獲仿冒之主機板十片及面板一百組等物。因認被告甲○○涉有著作權法第九
    十一條第二項之侵害著作權罪，被告乙○○涉有同法第九十三條第三款、第八十
    七條第二款之侵害著作權罪云云。
二、按犯罪事實，應依證據認定之，無證據不得推定其犯罪事實；又不能證明被告犯
    罪者，應諭知無罪之判決，刑事訴訟法第一百五十四條、第三百零一條第一項分
    別定有明文。次按事實之認定，應憑證據，如未能發現相當證據，或證據不足以
    證明，自不能以推測或擬制之方法，為裁判基礎；認定不利於被告之事實，須依
    積極證據，苟積極證據不足為不利於被告之事實認定時，即應為有利於被告之認
    定，更不必有何有利之證據；又認定犯罪事實所憑之證據，雖不以直接證據為限
    ，間接證據亦包括在內；然而無論直接或間接證據，其為訴訟上之證明，須於通
    常一般之人均不致有所懷疑，而得確信其為真實之程度者，始得據為有罪之認定
    。最高法院四十年臺上字第八六號、三十年上字第八一六號、七十六年台上字第
    四九八六號分別著有判例可資參照。
三、訊據被告甲○○、乙○○雖不否認有製造、買賣前開扣案物品，並於八十九年十
    二月一日經警在桃園縣中正國際機場貨運站出口倉查獲，惟均堅決否認涉有上開
    違反著作權法等犯行，被告甲○○辯稱：伊售予乙○○之主機板及面板均為伊研
    發創作，並無仿冒鄧春明之作品，且鄧春明之申請註冊日期比伊晚，其圖型是從
    外國雜誌取用，並無創意等語。被告乙○○辯稱：伊係單純貿易商，因甲○○向
    伊推銷機台，並附證明書故予買受，伊不知有仿冒之事，本案係甲○○與鄧春明
    間之糾紛與伊無涉，伊確屬冤枉等語。
四、經查：
    （一）「骷髏王跑馬燈電動遊戲機機板設計圖」係被告甲○○所經營之崇捷公司
          於八十九年六月二十日委由著作人張皓傑著作完成，於同年十月八日發表
          併於同日在青年日報與廣告刊登等情，有聖橋智慧財產權事務所於八十九
          年十月八日以聖著字第SB87062號著作權登錄證書及當日之青年日報廣告
          刊登證明單影本附卷可證（附於偵字第三四０號卷第八十五頁至第八十七
          頁）。雖被告甲○○於九十年三月十四日偵訊時主張「骷髏王跑馬燈電動
          遊戲機機板設計圖」係其公司工程師張皓傑所創作，而於九十一年七月八
          日偵查中改稱係伊自己設計的，惟依該著作權登錄證書所載著作財產權人
          姓名係「崇捷電子股份有限公司」，故亦不能據此即否定被告所營之崇捷
          公司擁有「骷髏王跑馬燈電動遊戲機機板設計圖」著作權之事實。又於八
          十九年十二月一日在桃園中正機場為警查扣之百宏電腦公司所有向崇捷公
          司所購得之地獄火二代元件配置圖與零件電路圖等，與被告甲○○於八十
          九年十月八日在青年日報上所發表之「骷髏王跑馬燈電動遊戲機機板設計
          圖」一樣等情，業據檢察官所舉證人即財團法人中華工商鑑測研究中心人
          員饒志偉於審判詰問時證述明確，是被告甲○○所辯：伊出售予被告黃朝
          景之前揭主機板等係崇捷公司所研發創作，並無仿冒鄧春明之作品，應可
          採信。
    （二）告訴人鄧春明雖主張：前揭查扣之主機板內之圖形係重製其所有之「地獄
          火二代元件配置圖」、「地獄火二代焊接電路圖」、「地獄火二代零件電
          路圖」等著作，並經財團法人中華工商鑑測研究中心鑑定確有構成侵害等
          情。惟告訴人鄧春明所有之上開圖形著作，依其所提之著作完成證據，係
          財團法人台灣經濟發展研究院著作權證書五紙（二紙為美術著作、三紙為
          圖形著作），據該著作權證所載此圖形著作之收件日期為八十九年十月十
          三日，而於十月十八日完成登記。有財團法人台灣經濟發展研究院著作權
          證書影本三紙在卷可查（附於偵字第三四０號卷第二十一頁至第三十頁）
          ，故告訴人鄧春明申請著作權之收件日期為八十九年十月十三日，較之被
          告甲○○所經營崇捷公司所有於八十九年十月八日於青年日報，公開發表
          同一圖形著作之「骷髏王跑馬燈電動遊戲機機板設計圖」並於同日取得著
          作權登錄證書為晚。顯見被告甲○○所經營之崇捷公司於同一圖形著作之
          完成發表比告訴人還早五日。雖告訴人所提之財團法人台灣經濟發展研究
          院著作權證書上另述明原因發生日期為八十九年五月二日，但查無告訴人
          有於八十九年五月二日為公開發表其著作，或有其他可以證明確於當時已
          完成著作之相關證據，自不能徒以財團法人台灣經濟發展研究院著作權證
          書所填其著作完成日為八十九年五月二日，即認定該日為其著作完成日。
          反之，被告甲○○之崇捷公司之「骷髏王跑馬燈電動遊戲機機板設計圖」
          早於八十九年十月八日即公開發表於青年日報上。足認被告甲○○之崇捷
          公司於同一圖形著作之完成比告訴人早。
    （三）告訴人鄧春明雖又提出「地獄火二代」與「地獄火二代面板」等美術著作
          之財團法人台灣經濟發展研究院著作權證書影本各一紙及於原審及本院審
          理時提出「臺灣電玩國際專刊第十九期」、「臺灣電玩雜誌第一一０期」
          ，證明其產品早於八十九年一月及八十八年十二月間發表，應比被告黃志
          明所經營之崇捷公司於八十九年十月八日發表於青年日報上之日期為早。
          而指訴被告甲○○之崇捷公司「骷髏王跑馬燈電動遊戲機」面板侵害其美
          術著作一節，惟查：
          （I）告訴人所爭執之美術著作之創作主要在板之骷髏頭與手掌之相似，
                惟「骷髏頭與手掌」，早於一九九七年發表於COREL  ARTSHOW書中
                第一九六頁及一九八頁上（附於偵字第三四０號卷第九十五頁至第
                九十七頁），難認具有原始創作而有著作權，故「臺灣電玩國際專
                刊第十九期」、「臺灣電玩雜誌第一一０期」尚不能為被告不利之
                認定，另告訴人請求傳訊證人即臺灣電玩雜誌職員丙○○，擬證明
                其確於八十八年十二月間在該雜誌上發表云云，因本案事證已臻明
                確，證人雖未到庭，本院認無再予傳訊之必要。又證人饒志偉於原
                審詰問時雖未證及焊接電路圖形部份，但焊接電路圖亦應係含於「
                骷髏王跑馬燈電動遊戲機機板設計圖」內即將元件配置依所設計之
                電路圖焊接而成。因此，本件被告甲○○之崇捷公司生產之「骷髏
                王跑馬燈電動遊戲機機板設計圖」主機板，應無侵害告訴人鄧春明
                所有之「地獄火二代元件配置圖」、「地獄火二代焊接電路圖」、
                「地獄火二代零件電路圖」等圖形著作可言。
          （II）另比較被告甲○○與告訴人生產之前揭機具無面板等，發現：骷髏
                頭相異處：(1)眼形不同告訴人之圖形，骷髏頭之眼形原為橢圓形且
                眼尾處向上勾起，被告甲○○之圖形，骷髏頭之眼形為方形而眼決
                尾處並無勾起，(2)眼球不同告訴人之圖形，骷髏頭之眼球看似突起
                有立體感，被告甲○○之圖形，骷髏頭之眼球為平面無突起(3)整體
                觀之告訴人之骷髏頭圖形，形狀消瘦且炯炯有神，被告甲○○之骷
                髏頭圖形，較為圓胖而無神。手掌相異處；(1)五指部分告訴人之圖
                形，五指關節斷裂處空隙較被告甲○○之圖形大，由其姆指部分更
                為明顯(2)手臂部分告訴人之圖形，兩骨頭間之空隙為圓弧狀，且兩
                骨頭呈圓滑形，被告甲○○之圖形，兩骨頭間之空隙呈長條狀，且
                兩骨頭呈長方形(3)整體觀之告訴人之手臂圖形，斷裂較明顯，被告
                甲○○之手臂圖形，較為完整等情。有扣案之被告甲○○生產之「
                骷髏王跑馬燈電動遊戲機」與告訴人所生產之「地獄火二代」面板
                可查。足認被告甲○○之崇捷公司所生產之同一圖形著作之「骷髏
                王跑馬燈電動遊戲機」之面板，係根據他人已發表之著作繪製而來
                ，且與告訴人之「地獄火二代」與「地獄火二代面板」等美術著作
                之特徵均不相同。即無侵害告訴人鄧春明之美術著作之犯行。至財
                團法人中華工商鑑測研究中心於八十九年十二月六日所為鑑定之報
                告書雖認：比對鑑定，認對告訴人之「地獄火二代」、「地獄火二
                代面板」、「地獄火二代元件配置圖」、「地獄火二代焊接電路圖
                」、「地獄火二代零件電路圖」等著作均構成侵害，惟被告甲○○
                所生產之「骷髏王跑馬燈電動遊戲機」上之面板與機內之設計圖形
                等既無侵害告訴人鄧春明著作之重製物，已如前述，財團法人中華
                工商鑑測研究中心之鑑定，未及斟酌前述情節，為本院所不採，並
                予敘明。被告甲○○所生產之「骷髏王跑馬燈電動遊戲機」上之面
                板與機內之設計圖形等既無侵害告訴人鄧春明著作，則乙○○向被
                告甲○○之崇捷公司購入而持有，並申報出口，即與著作權法第九
                十三條第三款之以明知為侵害著作權之物意圖散佈而持有之方法侵
                害他人之著作權罪之要件不合。
五、綜上所述，本件依調查所得證據尚不足證明被告等確有侵害告訴人鄧春明美術與
    圖形著作之犯行，被告等所辯上情，尚可採信，此外又查無其他任何積極之證據
    ，足認被告有上述犯行，因此原審以不能證明被告犯罪而諭知無罪之判決，核無
    不合，檢察官上訴意旨，仍執前詞，指摘原判決不當，並無可取，為無理由，應
    予駁回。
六、據上論斷，應依刑事訴訟法第三百六十八條，判決如主文。
本案經檢察官李傳來到庭執行職務。
中    華    民    國      九十三      年      七      月      一        日
                                  臺灣高等法院臺南分院刑事第五庭
                                      審判長法官  楊    明    章
                                            法官  顏    基    典
                                            法官  戴    勝    利
右正本證明與原本無異。
如不服本判決，應於判決送達後十日內向本院提出上訴狀，其未敘述理由者並應於提
出上訴狀後十日內向本院補提理由書（應附繕本)。
                                      法院書記官  李    珍    鳳
中    華    民    國      九十三      年      七      月      二      日
